臺灣高等法院刑事判決　　　　　　　　96年度交上易字第43號
上　訴　人　甲○○
即　被　告
上列上訴人因公共危險案件，不服臺灣基隆地方法院95年度交易
字第112號，中華民國95年12月29日第一審判決（起訴案號：臺
灣基隆地方法院檢察署95年度偵字第4612號），提起上訴，本院
判決如下：
    主  文
原判決撤銷。
甲○○服用酒類，不能安全駕駛動力交通工具而駕駛，累犯，處
有期徒刑拾月。
    事  實
一、甲○○前曾有多次酒後駕車公共危險前科，分別經臺灣基隆
    地方法院以88年度基交簡字第15號、89年度基交簡字第22號
    、89年度交易字第100號、90年度基交簡第56號判決判處罰
    金銀元八千元、罰金銀元三萬元、有期徒刑三月、有期徒刑
    三月，前開有期徒刑部分，於90年6月19日以90年度聲字第
    561號裁定定應執行有期刑五月確定，90年11月3日執行完畢
    。復再因酒後駕車之公共危險案件，經臺灣基隆地方法院於
    90年12月18日以90年度基交簡字第759號判決判處有期徒刑
    五月確定，並於91年10月1日送監執行完畢。再因酒後駕車
    之公共危險案件，經臺灣基隆地方法院於93年2月16日以92
    年度交易字第63號判處有期刑八月確定，於94年1月10日縮
    刑期滿執行完畢。
二、甲○○於95年10月8日下午4時45分許，飲用啤酒五瓶後，注
    意力減低、反應力變慢，已無安全駕駛車輛之能力，且駕駛
    執照已遭吊銷，猶駕駛車號016BP號營業用小客車，沿基隆
    市○○路往八堵方向行駛，行經基隆市○○路9號前，因不
    勝酒力，自後方追撞正停紅燈由乙○○所駕駛之車號8203DJ
    號自小客車（未致死傷）。嗣經乙○○報警前往處理，對甲
    ○○施予酒精濃度呼氣測試結果酒精濃度高達每公升1.50毫
    克，始悉上情。
三、案經基隆市警察局第三分局報告臺灣基隆地方法院檢察署檢
    察官偵查起訴。
    理  由
一、被告於警詢、偵查、原審、本院坦承上開事實，且查：
(一)、本件認定事實所引用之本件卷內所有卷證資料（包含人證與
    文書證據、物證等證據），並無證據證明係公務員違背法定
    程序所取得，又本件被告以外之人乙○○於審判外之陳述，
    亦無刑事訴訟法第159條之1至之3所規定之不得作為證據之
    情形，且卷內之文書證據，亦無刑事訴訟法第159條之4之顯
    有不可信之情況與不得作為證據之情形，則依刑事訴訟法第
    159條至159條之5之規定，本件認定事實所引用之本件卷證
    所有證據（包含人證與文書證據、物證等證據），均認為有
    證據能力，合先敘明。
(二)、被告坦承之詞，核與乙○○於警詢遭被告酒後駕車追撞之情
    相符，且被告於95年10月8日17時21分許為警測試吐氣所含
    酒精濃度高達每公升1.50毫克相符，並有酒精測試值1紙、
    刑法第185條之3案件測試觀察紀錄表乙紙、道路交通事故現
    場圖、違反道路交通管理事件單、道路交通事故調查報告表
    (一)、(二)、基隆市○○○道路交通事故談話紀錄表、基隆市警
    察局交通隊道路交通事故補充資料(二)、基隆市○○○道路交
    通事故照片黏貼紀錄表在卷可稽，其任意自白與事實相符，
    堪以採信。
(三)、參諸交通部運輸研究所79年8月對駕駛人行為之研究（酒醉
    駕車對駕駛行為之分析研究）指出，吐氣每公升酒精含量0.
    25mg等於血液中酒精濃度（Blood Alcohol Concentr ation
    簡稱BAC）0.05%（亦即每100ml血液中含50mg酒精），而(1)
    BAC到達0.03%至0.05% 時，對駕駛能力之影響為：多數駕駛
    人心境逐漸幻不定、視覺與反應靈敏性減弱、對速度及距離
    的判斷力差。對心理行為之影響為：觀察力逐漸欠缺、心情
    漸趨輕鬆、自信心增加、多話、精神狀態處於陶醉感。(2)BA
    C 到達0.05%至0.08%時，對駕駛能力之影響為：反應遲純、
    駕駛能力受損、遲而不決或決而不行。對心理行為之影響為
    ：情緒鬆弛、感情與行為趨向誇張、肌肉不協調、精神處於
    興奮狀態。(3)BAC到達0.08%至0.15% 時，對駕駛能力之影響
    為：判斷力嚴重受到影響、知能與精神協調受損、駕駛之體
    能困難增加。對心理行為之影響為：產生情緒異常現象、步
    伐不平穩、言語不清、反應惡劣、記憶及判斷力受損、精神
    處於錯亂狀態。(4)BAC到達0.15%以上，對駕駛人能力之影響
    為：視線搖晃、駕駛已進入恍惚狀態、判斷及理解遭到扭曲
    、駕駛不穩定。對心理行為之影響為：意識不明、嘔吐、站
    、走及講話困難、責任感喪失、精神處於麻痺狀態。(5)超過
    0. 5%，對駕駛人能力之影響為：爛醉如泥、失去知覺可能
    致死、精神處於昏睡狀態。本案被告酒精濃度呼氣測結果為
    每公升1.50毫克，猶駕駛車號016BP號營業用小客車，沿基
    隆市○○路往八堵方向行駛，行經基隆市○○路9號前，因
    不勝酒力，自後方追撞正停紅燈由乙○○所駕車號8203DJ號
    自小客車。嗣經乙○○報警前往處理，參酌上開說明，其已
    明顯達於不能安全駕駛程度，自應負公共危險罪責。
(四)、綜上，本件事證明確，被告犯行堪以認定，應依法論科。
二、論罪科刑部分：
(一)、核被告所為，係犯刑法第185條之3之服用酒類，不能安全駕
    駛動力交通工具而駕駛罪。被告甲○○前曾有多次酒後駕車
    公共危險前科，分經臺灣基隆地方法院以88年度基交簡字第
　　15號、89年度基交簡字第22號、89年度交易字第100號、90
  　年度基交簡第56號判決判處罰金銀元八千元、罰金銀元三萬
    元、有期徒刑三月、有期徒刑三月，前開有期徒刑部分，於
    90年6月19日以90年度聲字第561號裁定定應執行有期刑五月
    確定，於90年11月3日執行完畢。復再因酒後駕車之公共危
    險案件，經臺灣基隆地方法院於90年12月18日以90年度基交
    簡字第759號判決判處有期徒刑五月確定，並於91年10月1日
    送監執行完畢。再因酒後駕車之公共危險案件，經臺灣基隆
    地方法院於93年2月16日以92年度交易字第63號判處有期刑
    八月確定，於94年1月10日縮刑期滿執行完畢。有卷附被告
    全國前案紀錄表可按，其受有期徒刑之執行完畢，五年以內
    故意再犯本件有期徒刑以上之罪，為累犯，應依刑法第47條
    第1項規定加重其刑。
(二)、原審予以論罪科刑固非無見，惟查，被告於吊銷駕照後駕車
    雖屬無照駕駛，然本件肇事並未肇致人員傷害或死亡，業據
    乙○○於警詢陳明，而「汽車駕駛人無照駕車，因而致人受
    傷或死亡，依法應負刑事責任者，加重其刑至二分之一，道
    路交通管理處罰條例第86條第1項定有明文。此項加重其刑
　　之規定為必加，法院無斟酌之餘地（80年度台上字第543號
  　）」，是依據道路交通管理處罰條例第86條第1項規定，必
    須具備無照駕車與因而致人受傷或死亡依法應負刑事責任，
    二項要件，本件被告僅有無照駕車一項要件，並不符合致人
    受傷或死亡之要件，則原審判決認為：「被告於吊銷駕照後
    駕車係屬無照駕駛，自應依道路交通管理處罰條例第86條第
    1項之規定，加重其刑」，即有未洽，是被告上訴意旨以身
    體與家庭因素，要求判處有期徒刑十月，即以量刑過重指摘
    原判決不當，因「量刑輕重係屬事實審法院得依職權自由裁
    量之事項，苟已斟酌刑法第57條各款所列情狀而未逾越法定
    刑度，不得遽指為違法（72年台上字第6696號判例）」，本
　　件原審判決雖詳細記載量刑審酌各項被告犯罪情節及犯罪後
  　之態度等一切情狀，並予以綜合考量（依累犯規定加其刑後
    ），在法定刑內科處其刑，然本件被告無照駕車，並未因而
    致人受傷或死亡，原審引用道路交通管理處罰條例第86條第
    1項加重其刑至二分之一即有未洽，是上訴意旨指摘原判決
    科刑過重，尚非無理由，則原判決既有可議，自應將原判決
    予以撤銷改判。
(三)、爰審酌被告前已有六次酒後駕車公共危險之前科，明知其駕
    照已被吊銷，不得駕駛車輛，且知酒後駕車在道路上行駛，
    對一般往來之公眾及駕駛人自身具有高度危險性，仍執意無
    照酒後駕車，既漠視自身安危，更枉顧公眾安全，惟慮及並
    未造成人員受傷或死亡，且被告犯後坦承犯行深表悔悟、檢
    察官求刑有期徒刑一年六月等一切情狀，量處有期徒刑拾月
    。
三、據上論斷，應依刑事訴訟法第369條第1項前段、第364條、
    第299條第1項前段，刑法第185條之3、第47條第1項，判決
    如主文。
本案經檢察官劉文水到庭執行職務。
中　　華　　民　　國　　96　　年　　4　　月　　10　　日
　　　　　　　　　刑事第十二庭  審判長法　官  蔡永昌
　　　　　　　　　　　　　　　　　    法　官  陳榮和
　　　　　　　 　 　　　　　　　　　　法　官  施俊堯
以上正本證明與原本無異。
不得上訴。
                                      書記官  孫佩琳
中　　華　　民　　國　　96　　年　　4　　月　　10　　日
附錄：本案論罪科刑法條全文
刑法第185條之3
（重大違背義務致交通危險罪）
服用毒品、麻醉藥品、酒類或其他相類之物，不能安全駕駛動力
交通工具而駕駛者，處1年以下有期徒刑、拘役或3萬元以下罰金
。
